臺灣高等法院民事裁定　　　　　　　　　 96年度聲字第331號
聲　請　人　甲○○
上列聲請人因與相對人臺灣臺北地方法院等間國家賠償事件，聲
請指定管轄，本院裁定如下：
    主      文
聲請駁回。
聲請費用由聲請人負擔。
    理      由
一、聲請意旨略以：本件係因乙○○○○陷害而遭誣告，部分司
    法官卻故意不予調查，電視媒體竟故意放大聲請人姓名，惡
    意渲染毀謗造謠為不實報導，嚴重妨害聲請人名譽；聲請人
    提起民事訴訟，惟承審法官以刁難方式，利用聲請人事忙，
    暗自動手腳，使訴訟無法順利進行，違反訴訟行政、司法訴
    訟程序，因而依法起訴將之列為被告；聲請人以臺灣臺北地
    方法院等為被告提起國家賠償事件，已有事實顯示由其民事
    庭審判難期公平，依民事訴訟法第23條第1項第1款之規定，
    請求指定臺灣士林地方法院、臺灣基隆地方法院、臺灣桃園
    地方法院擇一管轄云云。
二、按有下列各款情形之一者，直接上級法院應依當事人之聲請
    或受訴法院之請求，指定管轄：（一）有管轄權之法院，因
    法律或事實不能行使審判權，或因特別情形，由其審判恐影
    響公安或難期公平者。（二）因管轄區域境界不明，致不能
    辨別有管轄權之法院者。民事訴訟法第23條第1項定有明文
    。而該條第1項第1款前段所謂因法律或事實不能行審判權者
    ，係指有管轄權之法院全體推事依法均應迴避不能執行其職
    務，或因天災、戰亂或其他意外事變，交通阻隔，一時不能
    執行其職務者而言，最高法院76年度台抗字第77號裁判意旨
    參照。至於因其他特別情形，由受訴法院審判難期公平者，
    當事人固仍得依同款後段規定聲請指定管轄，惟此處所稱之
    法院，原則上專指行使民事審判權之機關，亦即指行合議制
    之合議庭或獨任法官，此與廣義之法院尚包括法院書記官、
    通譯、執達員及庭務員者不同。而行使審判權之法官應依據
    法律獨立審判，又為憲法所明定，法院之其他人員不得加以
    干涉。從而，僅以廣義之法院為被告提起民事訴訟者，尚不
    得遽謂其法院之法官不得獨立行使審判權，而聲請指定管轄
    （最高法院85年度台抗字第242號判決意旨參照）。
三、經查，本件聲請人就其與臺灣臺北地方法院等間國家賠償事
    件，向本院聲請指定管轄，無非以：已有事實顯示由其民事
    庭審判難期公平云云為論據，然無確切事證足以證明聲請人
    之主張為真實，且查無得認臺灣臺北地方法院有前述因法律
    或事實不能行審判權，或有因環境上之特別關係，由臺灣臺
    北地方法院審判，有足以危害公安或難期公平之事由，而其
    法院之法官復非不能獨立行使審判權，揆之上揭說明，自不
    得依民事訴訟法第23條第1項第1款規定，聲請指定管轄。從
    而，聲請人聲請指定管轄，自無從准許。
四、據上論結，本件聲請為無理由，裁定如主文。
中　　華　　民　　國　　 96 　　年　　 10 　月　 31   日
                     民事第14庭
                         審判長法  官  張  蘭
                               法  官  鄭純惠
                               法  官  黃麟倫
正本係照原本作成。
本案如未逾新台幣150萬元不得抗告。
如逾新台幣150萬元，應於收受送達後10日內向本院提出抗告狀
，並應繳納抗告費新台幣１千元。
中　　華　　民　　國　　96　　年　　11　　月　　5 　　日
                              書記官  王敬端
